臺灣高雄地方法院民事判決
111年度消字第4號
原      告  孟詩倚  
訴訟代理人  陳彥均律師
被      告  寶雅國際股份有限公司


法定代理人  陳建造  
訴訟代理人  葉銘進律師
上列當事人間請求損害賠償事件，本院於民國111年11月17日言
詞辯論終結，判決如下：
  主  文
一、原告之訴及假執行之聲請均駁回。
二、訴訟費用由原告負擔。
  事實及理由
一、原告主張：原告於民國111年1月3日在被告經營之POYA寶雅
    高雄鼎山店（位於高雄市○○區○○街000號，下稱系爭商場）
    內購物，自2樓欲下樓時，因被告系爭商場內之樓梯（下稱
    系爭樓梯）地板材質為磁磚，表面質地甚為光滑，阻力相對
    低，且防滑溝為平面未有明顯凹槽或任何凸起，無法發揮止
    滑作用，復無貼止滑貼等防護措施，導致原告於系爭樓梯滑
    倒，因此受有左膝肌腱斷裂之傷害（下稱系爭傷害）。被告
    經營系爭商場，本應確保對消費者提供服務之空間及附屬設
    施之安全性，被告無不能注意之情事，卻疏未注意系爭樓梯
    設置有上述缺失，被告所提供之服務顯不符合當時科技或專
    業水準可合理期待之安全性，致生前揭事故而使原告受有系
    爭傷害，被告顯違反消費者保護法（下稱消保法）第7條規
    定。爰依民法第184條第1項前段、第191條之3、第193條第1
    項、第195條第1項前段規定，及消保法第7條規定，請求被
    告賠償原告所受損害合計新臺幣（下同）150萬元（包含必
    要醫療診治費用6,342元、購買醫療用品費用13,728元、就
    醫期間交通費用8,215元、薪資損失48,000元、精神慰撫金1
    ,423,715元）等語。並聲明：㈠被告應給付原告150萬元，及
    自起訴狀繕本送達翌日起至清償日止，按年息5％計算之利息
    。㈡願供擔保，請准宣告假執行。
二、被告則以：依監視器畫面所示，原告係靠近其右方之扶手走
    下系爭樓梯，當時原告右手拿著貨品、左手同時抱著另一較
    大之貨品，在其左腳踩在離地面第三階樓梯、右腳欲跨下離
    地面第二階樓梯時，其左腳支撐力似有不足，重心失衡至其
    身體向右傾斜，而其擬以右手抓住扶手時，又因其手中有貨
    品而未能抓住扶手，隨後原告之身體即慢慢坐在離地面第二
    階樓梯上，全然無所謂滑倒情形，而原告坐穩後即開始按揉
    其左膝關節。且原告當日上、下樓梯之方式有別於一般正常
    人之行走模式，可知原告腳的承受力不足，此方為事故發生
    之原因，與系爭樓梯有無止滑貼等防護措施及防滑溝等均無
    相當因果關係。況建築技術規則建築設計施工編第33條僅就
    建築物樓梯及平台之寬度、梯級之尺寸為規定，且綜觀全編
    並無關於樓梯防滑設施之規範，而系爭樓梯之規格均符合上
    開規定，並設有防滑溝；且系爭商場甫於110年度申報建築
    物防火避難設施與設備安全檢查，經高雄市政府査核合格，
    足證系爭樓梯之安全防護措施均符合建築技術規則之規範，
    亦符合當時科技或專業水準可合理期待之安全性，被告並無
    過失之處，亦與該事故之發生無相當因果關係。末縱認被告
    應負損害賠償責任，應認原告就事故之發生與有過失，且對
    原告請求損害項目亦有爭執等語置辯。並聲明：㈠原告之訴
    駁回。㈡如受不利判決，願供擔保請准免為假執行。
三、本院之判斷
　　原告主張因系爭樓梯之設置有欠缺，致其滑倒因而受有系爭
    傷害等節，被告雖不爭執原告有在系爭商場內有受系爭傷害
    ，惟爭執原告所受傷害與系爭樓梯之設置有無欠缺一事，二
    者間無因果關係，茲就此爭點之認定，分述如下：　　
  ㈠按消保法第7條第1項規定：「從事設計、生產、製造商品或
    提供服務之企業經營者，於提供商品流通進入市場，或提供
    服務時，應確保該商品或服務，符合當時科技或專業水準可
    合理期待之安全性。」、第3項規定：「企業經營者違反前
    二項規定，致生損害於消費者或第三人時，應負連帶賠償責
    任。但企業經營者能證明其無過失者，法院得減輕其賠償責
    任。」。是消費者依上開規定請求時，雖毋須證明企業經營
    者具有故意或過失，然仍須證明企業經營者提供之商品或服
    務具有瑕疵，並與損害之發生具有因果關係。然查：
　⒈觀諸系爭商場之監視器畫面，在原告受傷前數秒之跌倒過程
    略為：「①監視器時間18：47：12許，影像開始時原告在樓
    梯自地面往上數第三階之位置，右手拿著物品並有扶著扶手
    ，左手抱著商品，跨出左腳準備往第二階位置下樓。②18：4
    7：12許至18：47：16許，原告左腳踩到第二階後，右腳準
    備自第三階往下至第一階。原告右腳尚未踩到第一階時，左
    腳之膝蓋即呈現彎曲，原告身體順勢往右邊傾，原告右膝亦
    隨之彎曲，此時原告右手尚有靠著扶手上方，在原告右腳接
    近第二階時，原告右手放開扶手，身體重心順勢往下後即坐
    在第二階之位置。原告屁股坐到第二階同時，上半身略往後
    傾，旋即再往前，原告之左腳則從彎曲之狀態變成伸直放在
    第二階位置，右腳則踩到一樓地面上。③18：47：17許後直
    到影片結束之17：48：24許，原告坐在第二階之位置，上半
    身往前傾兩手放在左膝之位置，並有以手按摩左膝之動作。
    」，有本院勘驗筆錄及截圖畫面可佐（見本院卷35頁、第12
    7頁至第137頁）。是依原告跌倒前數秒之監視器畫面，可知
    原告當時右手尚有扶著旁邊扶手，緩步下樓（此部分詳下⒉
    述），在其左腳踩到第二階後，右腳準備自第三階往下時，
    正常情形左腳應站穩支撐身體重量，讓右腳順利往下踩踏，
    然原告當時之左腳膝蓋卻呈現彎曲貌，無力支撐身體重量，
    原告右膝亦隨之彎曲，導致身體順勢往右邊傾，隨後原告身
    體之重心方順勢往下，最後跌坐在第二階之位置。則以上開
    情形觀之，實與原告所主張因系爭樓梯梯面光滑且未設置足
    夠止滑措施導致其「滑倒」有別，蓋一般常情，若在下樓時
    滑倒，通常應係某一腳之腳底往前、往下滑，發生腳底衝出
    梯面後，最終致上半身身體往後仰倒，可能導致屁股或頭部
    往後倒而撞擊梯面之方式呈現，實與前述原告之情形，係雙
    腳無力支撐而膝蓋陸續彎曲，最終跌坐在梯面之情形有極大
    差異。是原告主張其當日係「滑倒」而受有系爭傷害一節，
    已難採信。
　⒉另觀諸原告當日進入系爭商場前，及其走上二樓、購物後自
    二樓往下走之數段監視器畫面略為：「①原告自畫面左下角
    步行進入畫面，至顯示時間18：36：23原告進入店內，期間
    原告走路過程稍緩，且有跛腳情形，即兩腳有未平衡踩踏於
    地面之情形。②原告走到樓梯前，準備上二樓時在樓梯前停
    留約5秒，直至18：37：05許，才提起左腳踏在第1階上樓，
    上樓時原告右手有先扶著扶手，上樓過程，原告身體呈駝背
    狀，其上半身重心有明顯往前傾之情形，且左手放在左大腿
    近膝蓋處，約在畫面時間18：37：06許，其右手亦改為放在
    右大腿接近膝蓋處，而緩步上樓，與一般成人正常係站立行
    走之姿態有別，其步調亦屬緩慢。③原告自畫面右側樓梯處
    步行進入畫面，畫面顯示時間18：37：24許可見原告正面其
    左右兩手，均分別放在大腿近膝蓋處，即如同前述以身體呈
    駝背狀，上半身重心往前傾之姿勢上樓，於18：37：29許抵
    達二樓。④原告準備下樓，下樓時原告身體正面略微朝右，
    先左腳起步踩踏至梯面後，右腳再往下踩至與左腳之同一梯
    面後，再提起左腳往下。即以一次雙腳踩踏一階之方式下樓
    ，與一般成人正常係雙腳輪流各一階下樓之方式有別。④原
    告準備自一、二樓間樓梯轉角平台下樓。其下樓方式仍與上
    述相同，其身體正面有略微朝右，先左腳起步向下踩踏至梯
    面後，右腳再往下採到同一梯面，即以一次一階之方式下樓
    。」有本院勘驗筆錄及截圖畫面可佐（見本院卷88頁至第89
    頁、第93頁至第127頁）。是以原告當時步入系爭商場時，
    期間已有走路過程稍緩，且略有跛腳，更甚者原告準備上二
    樓時，未立即步上階梯，而是先在樓梯前停頓約5秒後，再
    以上半身重心明顯往前傾，身體呈駝背狀，將兩隻手支撐在
    膝蓋上之方式上樓，與一般成人正常係站立行走之姿態有別
    ，可認原告步行上樓略顯吃力。最後自二樓下樓時，亦是以
    一腳採至梯面後，另一腳再踩踏至同一梯面，即一次一階之
    方式緩步下樓，與一般成人正常係雙腳輪流各一階，流暢之
    下樓方式有別，是以原告當日行走之情形觀諸，堪認原告當
    日應有腿部不適之情形，否則實無刻意緩步行走，且以異於
    一般成人上、下樓梯之方式行走之必要。原告雖否認有何腿
    部不適，主張係因上班很累才以上開方式行走等語（見本院
    卷第90頁），然果如原告所述，亦可徵其當日確有身體狀況
    不佳之情形，參以前揭⒈所述原告跌倒之過程，與常情所謂
    滑倒之方式有極大差異，且原告又是以一次踩踏一階下樓之
    方式，並有扶著扶手緩步下樓，是以該等下樓方式，本可大
    幅降低在樓梯滑倒之可能，可認原告當日跌倒，係因其自身
    身體狀況不佳所致，實與被告就系爭樓梯有無止滑貼等防護
    措施及防滑溝等，均無相當因果關係。
　⒊是依上述，本件卷內既有事證，無從認原告所受系爭傷害，
    與被告就系爭樓梯之設置兩者間，有何因果關係存在，原告
    未能就上開要件盡其舉證之責，是原告依消保法第7條之規
    定，主張被告應就其所受系爭傷害，負無過失之損害賠償責
    任，自不可取。至於原告其餘請求權基礎，即民法第184條
    第1項前段、第191條之3等民法侵權行為法律關係，亦以被
    告之行為與原告之損害間有因果關係為限，然原告未能舉證
    因果關係，既如前述，從而，原告依該等規定請求，亦無理
    由。
  ㈡綜上，原告主張被告應依消保法第7條、民法第184條、第191
    條之3、第193條第1項、第195條之規定，負損害賠償責任，
    均無理由。兩造其餘有關被告就系爭樓梯之設置有無缺失、
    原告是否與有過失、原告得請求賠償範圍等爭點，即毋庸論
    斷。至於原告另聲請本院函詢高雄市政府工務局，被告在系
    爭商場樓梯擺設商品是否違反相關法規等語，然原告跌倒之
    樓梯係在一樓往一、二樓樓梯平台間之位置，該處被告並無
    放置商品，有監視器畫面可佐，是縱被告在其他位置擺設商
    品有違反行政法規，亦與本件原告得否請求被告賠償其損害
    無涉，是原告此部份之聲請，並無必要，附此敘明。
四、綜上所述，原告依消保法第7 條、民法第184 條、第191條
    之3 、第193 條第1 項、第195 條之規定，請求被告給付原
    告150萬元及自起訴狀繕本送達翌日起至清償日止，按週年
    利率5 ％計算之利息，為無理由，應予駁回。原告之訴既經
    駁回，其假執行之聲請，亦失所附麗，應併予駁回。
五、本件事證已臻明確，兩造其餘攻擊防禦方法及舉證，與本件
    判決結果並無影響，爰不逐一論述，附此敘明。
六、據上論結，本件原告之訴為無理由，依民事訴訟法第78條，
    判決如主文。　
中　　華　　民　　國　　111 　年　　12　　月　　16　　日
                  民事第三庭  法　官　鄭珮玟
以上正本係照原本作成。
如對本判決上訴，須於判決送達後20日內向本院提出上訴狀。如
委任律師提起上訴者，應一併繳納上訴審裁判費。　　　　　
中　　華　　民　　國　　111 　年　　12　　月　　16　　日
                              書記官　張傑琦